【裁判字號】    97,親,32
【裁判日期】    970611
【裁判案由】    否認婚生子女
【裁判全文】
臺灣桃園地方法院民事判決                97年度親字第32號
原      告    甲○○
被      告    乙○○
                        號6樓.
兼法定代理人  丁○○
上  二  人
訴訟代理人    丙○○
上列當事人間請求否認婚生子女事件，於民國97年5 月28日辯論
終結，本院判決如下：
    主      文
確認被告乙○○非被告丁○○自原告受胎所生之婚生女。
訴訟費用由被告負擔。
    事實及理由
一、按確認法律關係之訴，非原告有即受確認判決之法律上利益
    者，不得提起之。民事訴訟法第247 條第1 項前段定有明文
    。所謂即受確認判決之法律上利益，係指法律關係之存否不
    明確，原告主觀上認其在法律上之地位有不安之狀態存在，
    且此種不安之狀態，能以確認判決將之除去者而言，若縱經
    法院判決確認，亦不能除去其不安之狀態者，即難認有受確
    認判決之法律上利益。（最高法院52年台上字第1240號意旨
    判例參照）。本件原告主張其與被告乙○○間並無真實之親
    子血緣關係乙節，雖為被告所不爭執，惟被告乙○○之戶籍
    上載明原告為被告乙○○之生父，雙方已發生法律上之親子
    關係，原告並以本件訴訟否認雙方之血緣關係，則原告為被
    告乙○○生父之私法上身分關係之存否即有主觀之不明確，
    足致原告就其主張非為被告乙○○生父之法律上地位有受侵
    害之危險，而此危險，於本院認原告之主張為有理由時，並
    得以對於被告之確認判決加以除去，揆諸首揭說明，原告自
    有即受本件確認判決之法律上利益，是原告提起本件確認之
    訴要屬合法，先予敘明。
二、原告主張其與被告丁○○於民國90年5 月24日結婚，並於97
    年1 月14日協議離婚，惟被告丁○○自96年1 月間起即離家
    出走，並與第三者同居，而於96年12月18日產下被告乙○○
    ，是被告乙○○之受胎期間雖在原告與被告丁○○之婚姻關
    係存續中，然被告乙○○並非原告與被告丁○○之婚生女，
    為此依民法第1063條規定提起本件訴訟等語，並聲明：如主
    文所示。
二、被告則以被告對於原告所述無意見，並同意原告之請求等語
    資為抗辯，並聲明：未為聲明。
三、兩造不爭執之事實：
（一）原告與被告丁○○於90年5 月19日結婚，同年月24日辦理
      登記，但被告丁○○自96年1 月間起即離家出走與第三人
      同居，嗣雙方於97年1 月14日協議離婚。並有被告之戶籍
      謄本1 件為證。
（二）被告丁○○於96年12月18日生下被告乙○○，因在原告與
      被告丁○○之婚姻關係存續中，故被告乙○○被推定為原
      告與被告丁○○之婚生女。並有被告之戶籍謄本1 件為證
      。
（三）原告與被告乙○○經本院囑託敏盛綜合醫院（下稱敏盛醫
      院）鑑定，敏盛醫院再委請柯滄銘婦產科進行親子血緣鑑
      定結果，認為可以排除原告與被告乙○○之親子血緣關係
      。並有敏盛醫院97年5 月2 日敏醫字第0970001001號函檢
      送之柯滄銘婦產科血緣鑑定報告書1 件為證。
四、按從子女出生日回溯第181 日起至第302 日止，為受胎期間
    。又妻之受胎，係在婚姻關係存續中者，推定其所生子女為
    婚生子女。前項推定，夫妻之一方或子女能證明子女非為婚
    生子女者，得提起否認之訴。前項否認之訴，夫妻之一方自
    知悉該子女非為婚生子女，或子女自知悉其非為婚生子女之
    時起2 年內為之。民法第1062條第1 項及第1063條第1 項、
    第2 項及第3 項前段定有明文。經查被告乙○○既非被告丁
    ○○自原告受胎所生，惟受婚生推定為原告之女，揆諸首開
    說明，原告自得提起否認子女之訴。而被告乙○○係於96年
    12月18日出生，距原告提起本件訴訟之97年2 月21日止，尚
    未逾2 年之除斥期間，從而原告依民法第1063條第2 項規定
    ，請求確認被告乙○○非被告丁○○自原告受胎所生之婚生
    女，為有理由，應予准許。
據上論結，本件原告之訴為有理由，依民事訴訟法第78條、第85
條第1 項前段規定，判決如主文。
中    華    民    國    97    年    6     月    11    日
                  家事法庭法  官  林雯娟
上列正本證明與原本無異。
如對本判決不服，須於判決送達後20日內向本院提出上訴狀（應
按對造人數提出繕本並繳納第2 審裁判費），上訴於台灣高等法
院。
中    華    民    國    97    年    6     月    11    日
                          書記官  楊慧伶


司法院資訊處製作；財團法人民間司法改革基金會備份。
